【裁判字號】    89,易,957
【裁判日期】    891222
【裁判案由】    侵占
【裁判全文】
臺灣雲林地方法院刑事判決
    公  訴  人  臺灣雲林地方法院檢察署檢察官
    被      告  甲○○
右列被告因侵占案件，經檢察官提起公訴（八十九年度偵緝字第一六六號），本院判
決如左：
    主  文
甲○○意圖為自己不法之所有，而侵占自己持有他人之物，處有期徒刑陸月。緩刑貳
年。
    事  實
一、甲○○於民國八十九年七月二十五日，前往雲林縣斗南鎮○○里○○路○段五七
    二之三號斗南小客車租賃行（下稱斗南租車行），租用車號Ｓ六－三五四九號自
    小客車一輛，起初約定租期為一日，並當場支付租金新臺幣（下同）一千八百元
    ，應於八十九年七月二十六日（即翌日）返還該車，惟於翌日甲○○又向斗南租
    車行負責人乙○○表示欲續租該車一個月，雙方乃約定延續租期為一月，租金為
    三萬九千元，甲○○應於八十九年八月二十四日返還該車。詎甲○○於八十九年
    八月二十四日租期屆滿時，因無力給付租金，竟意圖為自己不法之所有，變異持
    有為所有之意思，將其所持有之該車侵占入己，供己日常使用。迄於八十九年九
    月二十六日早上，始為乙○○發現該車停放在斗南租車行前之廣場。
二、案經斗南租車行負責人乙○○訴由臺灣雲林地方法院檢察署檢察官偵查起訴。
    理  由
一、訊據被告甲○○，對於右揭時、地向斗南租車行租用上開自小客車一輛，迄於八
    十九年九月二十五日始返還之事實固坦承不諱，惟矢口否認有何侵占犯行，辯稱
    ：伊於八十九年八月底續租租期即將屆滿時，有對乙○○及其妻子說要再續租，
    共租二個月，且有交付一只翡翠戒指質押，並無據該車為己有之意思云云。經查
    ，右揭事實，業據告訴人乙○○到庭指訴綦詳，復有租車契約書及郵局存證信函
    各一紙在卷可稽。況若被告確有向告訴人續租二個月，理應將該車按時返還後，
    與告訴人結清租金，以取回所質押之戒指，然被告竟未事前知會告訴人，即將該
    車停放於斗南租車行前之廣場，並將車鑰匙投入斗南租車行之門縫，經告訴人於
    八十九年九月二十六日早上開門後才發覺該車，且事後亦未告知已將鑰匙投入車
    行門縫內，其上開還車行為顯與常情有違，足見被告係畏罪情虛。綜上所陳，被
    告於租期屆滿時，未將該車依約返還，反留供己用達月餘，足徵其確有為自己不
    法所有之意圖，而將該車侵占入己之行為，被告空言矯辯，無非事後卸責之詞，
    不足採信。本件事證已臻明確，被告犯行洵堪認定。
二、按侵占罪係即成犯，凡對自己持有之他人所有物，有變易持有為所有之意思時，
    即應構成犯罪，縱事後將侵占之物設法歸還，亦無解於罪名之成立，最高法院四
    十三年臺上字第六七五號著有判例可參。核被告甲○○所為，係犯刑法第三百三
    十五條第一項之普通侵占罪，被告事後雖已將所侵占之自小客車返還於告訴人，
    惟並無法因此即免除其犯罪。爰審酌被告前有竊盜、妨害風化之前科，素行不佳
    ，及其犯罪之動機、目的、手段、所侵占物品之價值、被害人所受損害，及其所
    欠租金已結清，暨其犯後否認犯行之態度等一切情狀，量處如主文所示之刑，以
    示懲儆。末查被告前受有期徒刑以上刑之宣告，執行完畢後，五年以內未曾受有
    期徒刑以上刑之宣告，此有臺灣雲林地方法院檢察署刑案資料查註紀錄表及臺灣
    高等法院被告全國前案紀錄表各一份在卷可按，其因一時貪慾失慮，致罹刑典，
    犯罪後已將侵占之自小客車返還，並結清租金，其經此科刑宣告之教訓後，當益
    知警惕，應無再犯之虞，本院綜合各情，因認上開對其所宣告之刑，以暫不執行
    為適當，併予宣告緩刑二年，以勵來茲而觀後效。
據上論斷，應依刑事訴訟法第二百九十九條第一項前段，刑法第三百三十五條第一項
、第七十四條第二款，罰金罰鍰提高標準條例第一條前段，判決如主文。
本案經檢察官藍獻榮到庭執行職務。
中      華      民      國      八十九    年    十二    月    二十二    日
                                        臺灣雲林地方法院刑事第一庭
                                            法  官  廖  國  勝
右正本證明與原本無異。
如不服本判決，應於判決送達後十日內向本院提出上訴狀( 應附繕本 )。
                                            書記官  顏  錦  清
中      華      民      國      八十九    年    十二    月    二十二    日
附錄本案論罪科刑法條全文：
刑法第三百三十五條
意圖為自己或第三人不法之所有，而侵占自己持有他人之物者，處五年以下有期徒刑
、拘役或科或併科一千元以下罰金。
前項之未遂犯罰之。


司法院資訊處製作；財團法人民間司法改革基金會備份。
